【裁判字號】    98,上訴,1502
【裁判日期】    981231
【裁判案由】    違反槍砲彈藥刀械管制條例
【裁判全文】
臺灣高等法院高雄分院刑事判決        98年度上訴字第1502號
上  訴  人  臺灣高雄地方法院檢察署檢察官
被      告  甲○○
選任辯護人  王炯棻律師
            王錦堂律師
            黃永隆律師
上列上訴人因被告違反槍砲彈藥刀械管制條例案件，不服臺灣高
雄地方法院98年度重訴字第47號中華民國98年9 月30日第一審判
決（起訴案號：臺灣高雄地方法院檢察署98年度偵字第15132 號
），提起上訴，本院判決如下：
     主  文
上訴駁回。
     事  實
一、甲○○於民國97年5 月中旬，在高雄市○○區○○街7 巷10
    號5 樓之2 住處，經由雅虎奇摩拍賣網站購買具有殺傷力西
    班牙GAMO廠CFX 型（起訴書誤繕為上海工字牌LQB34 ）空氣
    槍1 把（槍枝管制編號0000000000號），而未經許可持有空
    氣槍。嗣於98年5 月14日下午6 時許，在上開住處，經警依
    法搜索，扣得上開空氣槍1 把及所有供上開空氣槍使用之喇
    叭鉛彈1 盒。
二、案經臺中縣警察局移送臺灣高雄地方法院檢察署檢察官偵查
    起訴。
     理  由
一、證據能力之說明：內政部警政署刑事警察局鑑驗書係經檢察
    官囑託鑑定所為，屬刑事訴訟法第159 條第1 項規定之傳聞
    證據例外情形，自有證據能力。
二、經查：
    (一)上開事實，有空氣槍1 把及鉛彈1 盒扣案可佐，而扣案空
      氣槍1 把及鉛彈1 盒經內政部警政署刑事警察局以檢視法
      、性能檢驗法、動能測試法鑑定結果，認：「一、送鑑空
      氣槍1 支（槍枝管制編號0000000000號）認係口徑5.5mm
      空氣槍，為西班牙GAMO廠CFX 型，槍號為04-1C-000000-0
      0 ，以彈簧帶動活塞壓縮氣體為發射動力，經以鉛彈測試
      3 次，其中鉛彈（直徑5.5mm 、重量1.1g）最大發射速度
      為159 公尺／秒，計算其動能為13焦耳，換算其單位面積
      動能為54焦耳／平方公分。二、送鑑鉛彈1 盒，認均係口
      徑5.5mm 鉛彈丸」，有該局鑑驗書在卷足憑（見偵查卷第
      8 頁）；另依日本科學警察研究所之研究結果，彈丸單位
      面積動能達20焦耳／平方公分，則足以穿入人體皮肉層，
      依刑事警察局對活豬作射擊測試結果，彈丸單位面積動能
      達24焦耳／平方公分，則足以穿入豬隻皮肉層，亦經上開
      內政部警政署刑事警察局鑑驗書載明；是扣案空氣槍具有
      殺傷力，至為明確。又被告亦坦承上情在卷，核與上開證
      據相符，被告之自白即可信為真正。從而，被告未經許可
      持有具殺傷力之空氣槍，事證明確，犯行堪以認定。
    (二)公訴人雖起訴認被告購買扣案空氣槍後，因槍枝彈簧斷裂
      無法壓縮空氣射擊，乃於98年4 月間購買槍枝專用彈簧換
      裝，再以1 元硬幣塞住槍機破洞，將原無法擊發之空氣槍
      改造成可擊發而具有殺傷力之空氣槍，被告應構成槍砲彈
      藥刀械管制條例第8 條第1 項之製造空氣槍罪嫌。公訴人
      認被告有製造空氣槍犯行，係以被告警詢及偵查中之陳述
      ，資為論據。然被告於警詢陳述：「我是於網站上購買該
      支空氣長槍專用之西德琴鋼線索製造之彈簧，先拆下原先
      的彈簧，再將改裝用的彈簧換上，另外在槍枝活塞口上加
      裝1 枚1 元硬幣。有試過1 次。威力似乎有提升。」等語
      （見警卷第6 頁) ；於偵查中陳稱：「（問：槍枝有無改
      造過？）我只有換彈簧。」、「（問：你有更換扣案長槍
      彈簧？）有，因為去年年中這支槍無法壓縮空氣無法發射
      ，我就丟在儲藏室，於今年過年之後拆開來看才知道是彈
      簧壞掉，才於98年4 月在住處上網去買槍枝專用彈簧，將
      斷掉彈簧拆下來，換上我新買的彈簧，但我發現槍機有破
      洞會漏氣聲音很大，就把1 塊錢塞進洞口就不會漏氣，之
      後就可以發射。」等語（見偵查卷第6 、12頁）；於原審
      審理中陳述：「槍買來的時候是可以用的，但打了兩發以
      後就不能動了，我不知道當時槍枝還有沒有辦法射擊，我
      沒有辦法確定（槍枝故障原因）」、「（問：你所謂不能
      動是指槍枝當時完全不能使用嗎？）應該不是，我之前之
      供述是我自己的猜測」、「（問：即使槍機有破洞，是否
      即不能擊發？）我不知道是否一定不能擊發」、「槍枝原
      本就有殺傷力，並非是損壞後再由我修復，當初我只是覺
      得有點卡卡，所以換個彈簧，至於其殺傷力是否有增強則
      真的不知道」等語（見原審卷第21頁正、反面、第24 頁
      反面）。綜觀被告上開各次陳述，被告購入扣案空氣槍後
      ，原本即可擊發，其後有更換彈簧及塞入1 個1 元硬幣等
      情，固均可認定，但被告就扣案空氣槍購買後，是否曾完
      全喪失擊發功能，經被告更換彈簧後始恢復射擊功能一節
      ，則先後不一，尚不得僅以被告反覆不一之自白，遽認扣
      案空氣槍曾完全喪失擊發功能，經被告更換彈簧後始恢復
      射擊功能之情為實在。此外，復無其他積極證據足佐被告
      有製造具殺傷力之空氣槍，被告此部分犯行尚屬不能證明
      。
三、核被告所為，係犯槍砲彈藥刀械管制條例第8 條第4 項之未
    經許可持有空氣槍罪。公訴人起訴認被告係觸犯槍砲彈藥刀
    械管制條例第8 條第1 項之未經許可製造空氣槍罪，尚屬有
    誤，而被告所犯未經許可持有空氣槍行為係未經許可製造空
    氣槍之部分行為，故本院自得變更起法條逕予審判。又被告
    始終陳述係因回憶兒時與父親持槍射擊小鳥情景，因而購買
    空氣槍等語，參以被告已年近60歲，有卷內年籍資料可佐，
    於97年間係任職經濟部加工出口區管理處楠梓衛生保健所醫
    師，有被告提出楠梓衛生保健所業務紀錄、門診醫師配當表
    、經濟部加工出口區管理處令、考核通知書為佐（見本院卷
    第29－63頁），足見被告生活環境及工作、交往尚屬正常，
    且被告未經許可持有扣案空氣槍係為發射鉛彈，與未經許可
    持有具有殺傷力之各式槍、彈，其危險性尚不能相提並論，
    亦足佐被告上開未經許可持有空氣槍動機非無可採，被告顯
    因一時失慮致罹刑章。本院乃認縱對被告宣告法定最低度刑
    有期徒刑3 年，衡諸一般人之法律情感，猶嫌過重，情堪憫
    恕，故依刑法第59條之規定減輕其刑。
四、原審認被告罪證明確，因而適用槍砲彈藥刀械管制條例第8
    條第4 項、刑法第11條前段、第59條規定，並審酌被告持有
    空氣槍係因回憶童年往事之動機，且被告前未有不良前科，
    素行良好，有被告前案紀錄表在卷足憑，被告持有空氣槍對
    社會治安雖具有潛在之危害，惟被告並未造成公眾或他人之
    現實惡害，行為後坦承犯行，犯罪後之態度尚稱良好等一切
    情狀，量處有期徒刑1 年6 月及併科罰金新台幣（下同）30
    萬元，並諭知罰金易服勞役之折算標準；另敘明扣案之空氣
    槍1 把（槍枝管制編號0000000000號）係違禁物，乃依刑法
    第38條第1 項第1 款規定宣告沒收，扣案之喇叭鉛彈1 盒係
    被告所有供扣案空氣槍所用之物，依刑法第38條第1 項第2
    款規定宣告沒收。復說明被告前未曾受有期徒刑以上刑之宣
    告，有臺灣高等法院被告前案紀錄表在卷可按，因一時好奇
    ，短於思慮致罹刑章，犯罪後已坦承犯行，甚有悔意，經此
    偵、審科刑之教訓後，當知所警惕，信無再犯之虞，故認被
    告所宣告之刑以暫不執行為適當，併諭知緩刑2 年，並向國
    庫支付30萬元。原判決認事用法，核無不合，量刑亦屬允當
    。公訴人上訴意旨，指摘原判決不當，為無理由，應予駁回
    。
據上論斷，應依刑事訴訟法第368條，判決如主文。
本案經檢察官李門騫到庭執行職務。
中    華    民    國    98    年    12    月    31    日
                  刑事第八庭    審判長法  官   洪兆隆
                                      法  官   張盛喜
                                      法  官   郭玫利
以上正本證明與原本無異。
如不服本判決應於收受本判決後10日內向本院提出上訴書狀，其
未敘述上訴理由者，並得於提起上訴後10日內向本院補提理由書
狀（均須按他造當事人之人數附繕本）「切勿逕送上級法院」。
中    華    民    國    98    年    12    月    31    日
                                      書記官   楊茱宜
附錄本判決論罪科刑法條
槍砲彈藥刀械管制條例第8 條第4項：
未經許可，持有、寄藏或意圖販賣而陳列第1 項所列槍枝者，處
3 年以上10年以下有期徒刑，併科新臺幣700 萬元以下罰金。

司法院資訊處製作；財團法人民間司法改革基金會備份。
